【裁判字號】    99,簡上,453
【裁判日期】    990730
【裁判案由】    毀損等
【裁判全文】
臺灣板橋地方法院刑事判決             99年度簡上字第453號
上  訴  人
即  被  告  丙○○
選任辯護人  徐維良律師
上列被告因毀損等案件，不服本院99年度簡字第2061號中華民國
99年4 月2 日所為第一審簡易判決（聲請簡易判決處刑案號：98
年度偵字第33091 號），提起上訴，本院管轄之第二審合議庭判
決如下：
    主  文
原判決關於公然侮辱、恐嚇危害安全及定應執行刑部分均撤銷。
丙○○犯恐嚇危害安全罪，處拘役參拾日，如易科罰金，以新臺
幣壹仟元折算壹日。
其餘上訴駁回。
    事  實
一、丙○○與乙○○係鄰居關係，二人因社區保證金問題有所爭
    執，丙○○竟基於毀損之犯意，於民國98年10月22日凌晨零
    時30分許，至乙○○位於臺北縣中和市○○路○段118-11號
    之7 住處，用力按押乙○○住處之大門電鈴，致使該大門電
    鈴凹陷毀損，而無法使用。因乙○○置之不理，丙○○另基
    於同時公然侮辱及恐嚇之犯意，在乙○○上址住處外，交互
    以「幹你娘」、「你不是男人」等語辱罵乙○○，另以「殺
    你全家、死光光」等加害生命、身體之言語恫嚇乙○○，致
    生危害於乙○○之安全。嗣經乙○○報警處理，始悉上情。
二、案經乙○○訴由臺北縣政府警察局中和第二分局移送臺灣板
    橋地方法院檢察署檢察官聲請簡易判決處刑。
    理  由
壹、程序部分
一、按被告以外之人於審判外之言詞或書面陳述，除法律有規定
    者外，不得作為證據，刑事訴訟法第159 條第1 項定有明文
    ，此即學理上所稱「傳聞證據排除法則」。依上開法律規定
    ，傳聞證據原則上固無證據能力，但如法律別有規定者，即
    例外認有證據能力。經查，公訴人固以證人戊○○、乙○○
    於警詢中之陳述為證據方法，然被告丙○○及其辯護人認上
    開證人於警詢中所為陳述，係屬傳聞證據，無證據能力。查
    上開2 證人於警詢中所述，確屬被告以外之人於審判外之陳
    述，被告及其辯護人既爭執證人戊○○、乙○○於警詢中所
    為陳述之證據能力，復查無上揭2 證人於警詢中所述有何傳
    聞例外規定可資適用，自無證據能力。
二、按被告以外之人於偵查中向檢察官所為陳述，除顯有不可信
    之情況者外，得為證據，同法第159 條之1 第2 項定有明文
    。偵查中對被告以外之人（包括證人、鑑定人、告訴人、被
    害人及共同被告等）所為之偵查筆錄，或被告以外之人向檢
    察官所提之書面陳述，性質上均屬傳聞證據。惟現階段刑事
    訴訟法規定檢察官代表國家偵查犯罪、實施公訴，依法其有
    訊問被告、證人及鑑定人之權，證人、鑑定人且須具結，而
    實務運作時，檢察官偵查中向被告以外之人所取得之陳述，
    原則上均能遵守法律規定，不致違法取供，其可信度極高，
    職是，被告以外之人前於偵查中已具結而為證述，除反對該
    項供述得具有證據能力之一方，已釋明「顯有不可信之情況
    」之理由外，不宜以該證人未能於審判中接受他造之反對詰
    問為由，即遽指該證人於偵查中之陳述不具證據能力。經查
    ，證人戊○○、乙○○於偵查中所為之陳述，業經具結，且
    無證據證明有受外力干擾及影響，並無顯不可信之情況，故
    上開證人等於偵查中向檢察官所為之證述，依前揭規定，自
    有證據能力。
貳、實體部分
一、上揭毀損告訴人乙○○住處門鈴，致無法使用之事實，業據
    被告於本院審理中坦承不諱，經核與證人即告訴人乙○○於
    偵查及本院審理中之證述相符（98年度偵字第33091 號卷第
    24頁、本院卷第49-50 頁），並有門鈴照片1 幀在卷可參（
    上開偵查卷第33頁下方），被告上開自白，堪信為真實，其
    毀損犯行應堪認定。
二、訊據被告固不否認於上揭時地與告訴人乙○○發生爭執，惟
    矢口否認有何侮辱或恐嚇等犯行，被告辯稱：伊當天沒有說
    過這些侮辱或恐嚇之話語云云，辯護人則辯稱：依證人丁○○之證述，被告是說「如果你是男人的話就出來」，而不是
    說「你不是男人」，且當時情況為告訴人太太擋在門口不讓
    告訴人出來，故被告說「你是男人的話就站出來」這句話是
    符合現場狀況，並無侮辱之意思，又依證人甲○○已證述沒
    有聽到被告說「殺你全家、死光光」等語，且依當時人很多
    ，而且告訴人太太聽到被告按門鈴及叫囂行為，還敢應門，
    顯示被告言語並未致告訴人等心生畏懼之程度云云。然查：
（一）本件案發經過，業據證人乙○○於本院審理中證稱：（問
      ：98年10 月22 日凌晨在你住處門口發生何事？）當時伊
      在看電視，有人來按電鈴並且敲門，按得很急促，伊沒有
      開門，先站在門旁邊聽，對方一直斷斷續續的按，後來聽
      到2 聲敲擊牆壁的聲音，伊就趕快叫伊太太報警，伊本來
      要開門，但是伊太太把伊推了一下說由她去開門理論，發
      現門鈴壞掉了，當時伊站在屋內，被告站在屋外，伊太太
      站在門口和被告理論，說為什麼被告要按電鈴、敲門，伊
      聽到被告說要殺伊全家、並且罵幹你娘，說伊是穿裙子的
      ，叫伊出去跟他單挑，後來警察就來了，警察就把伊等隔
      開，後來被告就回去了；（問：被告當時除了罵你是穿裙
      子之外，有無罵你其他話？）有罵伊不是男人、幹你娘，
      要伊出去單挑等語（本院卷第49-54 頁），另於偵查中亦
      證稱：被告一直敲門，說「你趕快出來，不然我要殺你全
      家」，伊就跟伊老婆說趕快報警；伊老婆問被告在吵什麼
      ，被告對伊說「你不是男人，你穿裙子，幹你娘」等語（
      上揭偵查卷第24頁），經核與證人戊○○於本院審理中證
      稱：被告跑去乙○○主委的住處外面，他好像在外面大小
      聲，主委的太太從家裡打對講機到警衛室叫伊等去現場瞭
      解，伊壹個人過去，叫伊同事待在警衛室，伊同事他沒有
      過去，伊過去後看到被告在主委住處外面大聲，並且踹大
      門，他講如果你是男人的話就給我出來，還有講如果你不
      出來就全家死光光，並且要衝進主委的家，後來主委的太
      太開門，伊擋住被告，被告就沒有辦法衝進去打主委，後
      來伊呼叫伊的同事過來，他也有過來制止被告的動作；（
      問：你於偵查中說被告有說「殺你全家、死光光」，他還
      有罵「幹你娘」等語，是否實在？）是；（問：有無聽到
      被告罵乙○○說你不是男人？）有等語均相符（本院卷第
      55-57 頁），且被告於案發時，前往告訴人住處先按壓門
      鈴至凹陷無法使用後，又以敲門方式欲使告訴人應門，嗣
      告訴人配偶前往應門後，擋在被告與告訴人中間，並與被
      告發生口角爭執，被告一再要求告訴人出面不要躲在其配
      偶後面等情，為被告於本院審理中所不否認，衡情，被告
      確有為逼使告訴人前往應門，說出「殺你全家、死光光」
      恐嚇之語，復因告訴人站在其配偶後方，而以「幹你娘」
      、「你不是男人」等侮辱告訴人人格之言語，使告訴人站
      出來與被告對話之可能性，故堪信證人乙○○、戊○○上
      揭證述為真實可採，足認被告確有以「幹你娘」、「你不
      是男人」、「殺你全家、死光光」等語辱罵及恐嚇告訴人
      ，致告訴人心生畏懼之行為，被告及辯護人辯稱被告於案
      發時未說出上揭言語云云，顯不可採。又告訴人確實因聽
      聞被告上揭「殺你全家、死光光」等語而心生畏懼，業據
      證人乙○○於本院審理中證述明白（本院卷第52頁），參
      以告訴人係於其配偶應門前，先要求其配偶報警，此據證
      人乙○○於本院審理中證述明白（本院卷第50頁），足認
      證人乙○○確有因聽聞被告前揭恐嚇言語後心生畏懼之情
      ，辯護人辯稱告訴人並未因此心生畏懼云云，亦不可採信
      。
（二）證人丁○○、甲○○固於本院審理中均證稱於案發時未曾
      聽聞被告說出上揭侮辱及恐嚇言語云云（本院卷第59頁、
      第62頁），然其等證述與證人乙○○、戊○○之證述不符
      ，且證人丁○○為被告之配偶，證述已有偏頗被告之虞，
      又證人丁○○於本院審理中證稱：被告講話很大聲，一直
      說是不是出來一下，有社區的事情要談；被告是說你不要
      躲在你老婆後面，如果你是男人的話就出來，我們來談；
      被告頂多就是罵幹一個字，沒有罵過三個字的，而且不是
      針對誰罵等語（本院卷第58-59 頁），上揭證述，顯有美
      化被告當時行為之迴護之情，故難採信。另證人甲○○係
      聽聞爭吵聲後，始自其5 樓住處前往案發地點查看一節，
      業據證人甲○○於本院審理中證述明白（本院卷第61頁）
      ，顯見證人甲○○於案發時並未全程在場，故其縱未聽聞
      被告說出上開話語，亦不得據以認定被告確實未說出上開
      言語，而為被告有利之認定，併此敘明。
（三）綜上，足認被告於上揭時地，確有說出「幹你娘」、「你
      不是男人」、「殺你全家、死光光」等語，致告訴人心生
      畏懼，被告及辯護人上揭辯詞，均不可採。本案事證明確
      ，被告犯行堪以認定，應予依法論科。
三、核被告丙○○所為，係犯刑法第305 條之恐嚇危害安全罪、
    同法第309 條第1 項之公然侮辱罪及同法第354 條之毀損罪
    。被告於密切接近之時、地，多次以穢語公然侮辱告訴人乙○○，並多次以加害生命、身體之言語恐嚇之，各該行為間
    之獨立性極為薄弱，顯係基於同一公然侮辱及恐嚇之目的，
    依一般社會健全觀念均難以強行分離，應認均係基於單一犯
    意接續所為，而包括於一行為予以評價，並各論以接續犯之
    一罪。被告於緊接時地，交錯對告訴人說出上開侮辱與恐嚇
    話語，此據證人乙○○於本院審理中證述明白（本院卷第53
    頁），則被告上揭同時出言侮辱及恐嚇話語之行為，顯無法
    強行分割，係以一行為同時觸犯恐嚇危害安全與公然侮辱二
    罪名，為想像競合犯，應依刑法第55條規定從一重之恐嚇危
    害安全罪處斷。被告所犯上開毀損與恐嚇危害安全犯行，犯
    意各別，行為互殊，應予分論併罰。原審對被告前揭侮辱與
    恐嚇危害安全部分予以論罪科刑，固非無見，惟被告所為上
    揭行為，應屬想像競合，應依刑法第55條規定從一重之恐嚇
    危害安全罪處斷，原審論以數罪併罰，尚有違誤，被告上訴
    否認此部分犯行，雖無理由，然原審既有上揭違誤，自應由
    本院撤銷改判，爰審酌被告僅因細故與告訴人發生爭執，不
    思理性解決問題，竟以穢語公然侮辱及恐嚇告訴人，顯有不
    當，且迄未與告訴人達成和解，賠償其損失，兼衡被告犯罪
    之動機、目的、手段、五專畢業之智識程度及犯罪後未坦承
    犯行之態度等一切情狀，量處如主文第2 項所示之刑，並諭
    知易科罰金之折算標準。
四、原審以被告涉犯毀損犯行事證明確，依刑事訴訟法第449 條
    第1 項前段、第3 項、第454 條第2 項，刑法第354 條、第
    42條第3 項，刑法施行法第1 條之1第1項、第2 項前段之規
    定，並審酌被告與告訴人係鄰居關係，僅因細故與告訴人發
    生爭執，不思理性解決問題，竟毀損告訴人之住處大門門鈴
    ，法治觀念薄弱，所生損害非輕，兼衡被告之五專畢業之智
    識程度、犯罪之動機、目的、手段、坦承毀損部分犯行，惟
    未取得告訴人之諒解等一切情狀，量處罰金新臺幣捌仟元，
    如易服勞役，以新臺幣1,000 元折算1 日，就此部分犯罪事
    實之認事用法及量刑均無不當，被告就此部分犯行提起上訴
    ，並無理由，應予駁回。
據上論斷，應依刑事訴訟法第455 條之1 第1 項、第3 項、第36
4 條、第368 條、第369 條第1 項前段、第299 條第1 項前段，
刑法第305 條、第309 條第1 項、第55條、第41條第1 項前段，
刑法施行法第1 條之1 第1 項、第2 項前段，判決如主文。
本案經檢察官林常智到庭執行職務。
中    華    民    國    99    年    7     月    30    日
                  刑事第二十一庭審判長法  官  陳信旗
                                      法  官  許映鈞
                                      法  官  俞秀美
以上正本證明與原本無異。
不得上訴。
                                      書記官  謝怡貞
中    華    民    國    99    年    7     月    30    日
附錄本案論罪科刑之法條：
中華民國刑法第305條
以加害生命、身體、自由、名譽、財產之事，恐嚇他人致生危害
於安全者，處 2 年以下有期徒刑、拘役或 3 百元以下罰金。
中華民國刑法第309條
公然侮辱人者，處拘役或 3 百元以下罰金。
以強暴犯前項之罪者，處 1 年以下有期徒刑、拘役或 5 百元以
下罰金。
中華民國刑法第354條
毀棄、損壞前二條以外之他人之物或致令不堪用，足以生損害於
公眾或他人者，處 2 年以下有期徒刑、拘役或 5 百元以下罰金
。

司法院資訊處製作；財團法人民間司法改革基金會備份。
